【裁判字號】    98,訴,472
【裁判日期】    980831
【裁判案由】    違反毒品危害防制條例
【裁判全文】
臺灣嘉義地方法院刑事判決               98年度訴字第472號
                                       98年度訴字第521號
公  訴  人  臺灣嘉義地方法院檢察署檢察官
被      告  甲○○
上列被告因毒品危害防制條例案件，經檢察官分別提起公訴（98
年度毒偵字第661 、794 號，被告於準備程序中就被訴事實均為
有罪之陳述，均經本院合議庭裁定由受命法官改依簡式程序審理
，二案合併審理，並合併判決如下：
    主  文
甲○○施用第一級毒品，累犯，處有期徒刑玖月；又施用第二級
毒品，累犯，處有期徒刑肆月；又施用第一級毒品，累犯，處有
期徒刑玖月，扣案第一級毒品海洛因壹包（驗餘淨重零點貳參零
捌公克）及裝置前開毒品海洛因之包裝袋壹只，均沒收銷燬之；
又施用第二級毒品，累犯，處有期徒刑肆月。應執行有期徒刑壹
年拾月，扣案第一級毒品海洛因壹包（驗餘淨重零點貳參零捌公
克）及裝置前開毒品海洛因之包裝袋壹只，均沒收銷燬之。
    犯 罪 事 實
一、甲○○前因施用毒品案件，經本院裁定送觀察、勒戒後，認
    無繼續施用毒品傾向，於民國93年2 月2 日執行完畢釋放，
    並經臺灣嘉義地方法院檢察署檢察官於同日以93年度毒偵字
    第45號為不起訴處分確定。復因施用毒品案件，分別經本院
    以95年度訴字第606號、96年度訴字第259號判決判處有期徒
    刑10月、1年確定，嗣分別經減刑為5月、6月確定，上開2案
    經接續執行，甫於97年2月23日縮刑期滿執行完畢。詎其仍
    不知悔改，竟於下列時、地，分別為下列犯行：
  (一)分別基於施用第一級毒品海洛因、第二級毒品甲基安非他命
    之犯意，於97年10月7 日凌晨0 時12分經警採尿時回溯96小
    時內（惟應扣除97年10月6 日23時45分許起至採集尿液間之
    顯不可能施用期間）之某時，在某不詳地點，分別施用海洛
    因及甲基安非他命各1 次。嗣經警於97年10月17日凌晨0 時
    12分許，經甲○○同意而採集其尿液送驗，檢驗結果呈嗎啡
    、可待因及甲基安非他命陽性反應。
  (二)基於施用第一級毒品海洛因之犯意，於98年5 月14日下午某
    時，在嘉義市中山公園內，以將海洛因攙入香菸內點燃吸用
    之方式，施用海洛因1 次。另基於施用第二級毒品甲基安非
    他命之犯意，於98年5 月15日7 時10分許經警採尿時回溯96
    小時內（惟應扣除同日6 時15分許經警查獲時許起至採集尿
    液間之顯不可能施用期間）之某時，在某不詳地點，施用甲
    基安非他命1 次。嗣經警於98年5 月15日6 時15分許，在嘉
    義縣中埔鄉灣潭村18號之2 查獲甲○○，並扣得施用後所剩
    餘之海洛因1 包（驗餘淨重0.2308公克），經採集其尿液送
    驗，檢驗結果呈嗎啡、可待因及甲基安非他命陽性反應。
二、案經嘉義市政府警察局第二分局、嘉義縣警察局中埔分局報
    告臺灣嘉義地方法院檢察署檢察官偵查起訴。
    理  由
一、本件係經被告甲○○於準備程序當庭表示認罪，而經本院裁
    定以簡式審判程序加以審理，則依據刑事訴訟法第273 條之
    2 、同法第159 條第2 項之規定，不適用傳聞法則有關限制
    證據能力之相關規定，合先敘明。
二、上揭犯罪事實，業據被告甲○○於本院審理中坦承不諱；又
    被告分別於97年10月7 日凌晨0 時12分、98年5 月15日7 時
    10分許，經警得其同意採尿送驗，其結果均呈現可待因、嗎
    啡及甲基安非他命陽性反應（按施用海洛因、甲基安非他命
    後，經人體之水解代謝作用，會呈可待因、嗎啡及甲基安非
    他命陽性反應）等情，分別有高雄市立凱旋醫院濫用藥物尿
    液檢驗報告（檢體編號為：2D971001）、臺灣檢驗科技股份
    有限公司（檢體編號為：中C011）各1份，同意書1份及代號
    與真實姓名對照表2份在卷足憑，是被告上揭自白核與事實
    相符，應堪採信。另毒品危害防制條例第20條就施用毒品者
    ，祇於「初犯」及「5年後再犯」2種情形，有其追訴條件之
    限制，即須於初犯經觀察、勒戒或強制戒治釋放後，5年內
    均無施用毒品之行為，始能認其前所實施之觀察、勒戒或強
    制戒治已足遮斷毒癮，而得於5年後再犯時，再予適用初犯
    之規定，重行觀察、勒戒等程序。倘5年內已經再犯，被依
    法追訴處罰，縱其第3次（或第3次以上）施用毒品之時間在
    初犯釋放5年以後，即與「5年後再犯」之情形有別，且因已
    於「5年內再犯」，顯見其再犯率甚高，原實施觀察、勒戒
    或強制戒治，已無法收其實效，而無5年戒斷期之存在，自
    無再經觀察、勒戒及強制戒治之必要，應得逕行追訴處罰（
    最高法院97年第5次刑事庭會議決議意旨參照）。本件被告
    前因施用毒品案件，經本院裁定送觀察、勒戒後，認無繼續
    施用毒品傾向，於93年2月2日執行完畢釋放，並經臺灣嘉義
    地方法院檢察署檢察官於同日以93年度毒偵字第45 號為不
    起訴處分確定，被告竟仍於上開觀察、勒戒執行完畢釋放後
    5年內，因施用毒品案件，分別經本院以95年度訴字第606號
    、96年度訴字第259號判決判決有期徒刑10月、1 年確定等
    情，有臺灣高等法院被告前案紀錄表1份附卷可稽。是被告
    上開犯罪事實一(一)之施用毒品犯行，係在上開觀察勒戒執行
    完畢釋放後5年內為之，而上開犯罪事實一(二)之施用毒品犯
    行，亦因上開觀察勒戒執行完畢釋放後5年內，仍有其他施
    用毒品犯行，而視為曾於「5年內再犯」，揆諸上開說明，
    本件被告上開施用海洛因、甲基安非他命之犯行，均得依毒
    品危害防制條例第23條第2項之規定，予以追訴處罰。從而
    ，本件事證明確，被告上開施用第一級毒品海洛因、第二級
    毒品甲基安非他命犯行，均堪認定，均應予依法論科。
三、查海洛因、甲基安非他命分別為毒品危害防制條例第2 條第
    2 項第1 款、第2 款所定之第一級、第二級毒品，核被告所
    為，分別係犯毒品危害防制條例第10條第1 項之施用第一級
    毒品罪、同條第2 項之施用第二級毒品罪。被告施用前各持
    有海洛因、甲基安非他命之低度行為，各應為施用之高度行
    為所吸收，不另論罪。又被告所犯上開4 罪間，犯意各別，
    行為互殊，均應與分論併罰。另被告前因施用毒品案件，分
    別經本院以95年度訴字第606 號、96年度訴字第259 號判決
    判決有期徒刑10月、1 年確定，嗣分別經減刑為5 月、6 月
    確定，上開2 案經接續執行，甫於97年2 月23日縮刑期滿執
    行完畢等情，有上開前案紀錄表1 份附卷足按，其受有期徒
    刑之執行完畢後5 年內，故意再犯本件有期徒刑以上之各罪
    ，均為累犯，各應依刑法第47條第1 項之規定加重其刑。爰
    審酌被告素行非佳，業如前述，且施用毒品後經觀察、勒戒
    ，猶未知所警惕，屢屢再犯施用毒品案件，足見其並未徹底
    戒除施用毒品，惟念及施用毒品本質上係戕害自身健康之行
    為，尚未嚴重破壞社會秩序或侵害他人權益，及被告坦承上
    開犯行、犯後態度尚屬良好等一切情狀，分別量處如主文所
    示之刑，並定應執行之刑，以資儆懲。
四、扣案之上開海洛因1 包（驗餘淨重為0.2308公克）既屬第一
    級毒品，係被告所有持供上開犯罪事實一(二)吸食之用，業據
    被告供明在卷，應依毒品危害防制條例第18第1 項前段之規
    定諭知沒收銷燬之。而用以直接包裝前開第一級毒品海洛因
    之包裝袋1 只，因與上開毒品密切接觸，而於送請鑑驗時，
    經鑑驗人員依毒品純度定量分析鑑驗標準作業程序，以傾倒
    、必要時輔以刮勺刮取之方式，儘可能將包裝袋內毒品與包
    裝袋分離後分別秤重，所得之毒品重量稱為淨重，包裝袋重
    量則以空包裝重稱之，而將毒品與包裝帶分別秤重，然無論
    以上開何種方式分離，原送驗包裝袋內均仍會有微量毒品成
    分殘留（參見法務部調查局93年11月16日調科壹字第093623
    96550 號函及司法院編印法官辦理刑事案件參考手冊【一】
    第334 頁），是上開用以直接包覆毒品之包裝袋1 只，依現
    行鑑驗技術，顯無法與其盛裝之毒品完全析離，爰併依毒品
    危害防制條例第18條第1 項前段之規定宣告沒收銷燬之（最
    高法院94年度臺上字第5960號、95年度臺上字第3739號判決
    參照）。
據上論斷，應依刑事訴訟法第273 條之1 第1 項、第299 條第1
項前段，毒品危害防制條例第10條第1 項、第2 項、第18條第1
項前段，刑法第11條、第47條第1 項、第51條第5 款，判決如主
文。
本案經檢察官姜智仁到庭執行職務。
中    華    民    國    98    年     8    月    31    日
                  刑事第一庭法  官  張志偉
以上正本證明與原本無異。
如不服本判決應於收受判決後10日內向本院提出上訴書狀，並應
敘述具體理由；其未敘述上訴理由者，應於上訴期間屆滿後20日
內向本院補提理由書（均須按他造當事人之人數附繕本）「切勿
逕送上級法院」。
中    華    民    國    98    年     8    月    31    日
                            書記官  張子涵
附錄法條：
毒品危害防制條例第10條
施用第一級毒品者，處6 月以上5 年以下有期徒刑。
施用第二級毒品者，處3 年以下有期徒刑。


司法院資訊處製作；財團法人民間司法改革基金會備份。
